【裁判字號】    99,簡上,590
【裁判日期】    990730
【裁判案由】    詐欺
【裁判全文】
臺灣板橋地方法院刑事判決             99年度簡上字第590號
上  訴  人  臺灣板橋地方法院檢察署檢察官
上  訴  人
即  被  告  甲○○原名李興科.
上列被告因詐欺案件，不服本院99年度簡字第3352號中華民國99
年4 月22日所為第一審簡易判決（聲請簡易判決處刑案號：99年
度偵字第7771號），提起上訴，本院管轄之第二審合議庭判決如
下：
    主  文
上訴駁回。
    事  實
一、甲○○（原名李興科）於民國97年7 月間因向地下錢莊借款
    ，嗣因無力清償借款，甲○○因該地下錢莊成員恐嚇將對之
    不利，遂交付其申辦之聯邦商業銀行新莊分行帳號00000000
    0000號帳戶（以下簡稱聯邦銀行帳戶）之存摺及提款卡各1
    份予該地下錢莊成員。嗣於98年8 月17日，甲○○接獲真實
    姓名年籍不詳綽號「阿昌」之詐欺集團成員電話後，明知「
    阿昌」所屬集團為詐欺集團（均為成年人），並要其擔任該
    詐欺集團俗稱「車手」之角色，負責提領他人因受該詐欺集
    團詐騙而匯入其所申辦之上開聯邦銀行帳戶內之款項，甲○
    ○因擔心該詐欺集團成員對其家屬不利，竟允諾之，而與該
    詐欺集團成員共同基於意圖為自己不法所有之犯意聯絡，由
    該詐欺集團成員於98年8 月18日13時許，以電話向乙○○佯
    稱其健保卡遭盜用，涉及洗錢，帳戶須受監管云云，致乙○
    ○陷於錯誤，於98年8 月20日，依指示匯款新臺幣（下同）
    100 萬元至甲○○上開聯邦銀行帳戶內，甲○○再於同日中
    午12時許，依「阿昌」之指示，至聯邦商業銀行樹林分行臨
    櫃提領90萬元，並當場將該筆款項交予「阿昌」。嗣乙○○
    驚覺受騙報警處理，始悉上情。
二、案經臺北市政府警察局萬華分局移送臺灣臺北地方法院檢察
    署檢察官呈請臺灣高等法院檢察署檢察長令轉臺灣板橋地方
    法院檢察署檢察官聲請簡易判決處刑。
    理  由
一、按被告以外之人（包括證人、鑑定人、告訴人、被害人及共
    同被告等）於審判外之陳述雖不符刑事訴訟法第159 條之1
    至之4 等4 條之規定，而經當事人於審判程序同意作為證據
    ，法院審酌該言詞陳述或書面陳述作成時之情況，認為適當
    者，亦得為證據；當事人、代理人或辯護人於法院調查證據
    時，知有刑事訴訟法第159 條第1 項不得為證據之情形，而
    未於言詞辯論終結前聲明異議者，視為有前項之同意，同法
    第159 條之5 定有明文。立法意旨在於傳聞證據未經當事人
    之反對詰問予以核實，原則上先予排除。惟若當事人已放棄
    反對詰問權，於審判程序中表明同意該等傳聞證據可作為證
    據；或於言詞辯論終結前未聲明異議，基於尊重當事人對傳
    聞證據之處分權，及證據資料愈豐富，愈有助於真實發見之
    理念，且強化言詞辯論主義，使訴訟程序得以順暢進行，上
    開傳聞證據亦均具有證據能力。經查，下列經本院調查之證
    據方法，業據被告甲○○及檢察官於本院審理中同意具備證
    據能力，本院審酌上開證據亦無非法取供等不法情形，認本
    案經調查之證據均有證據能力，合先敘明。
二、上揭事實，業據被告甲○○於偵查及本院審理中坦承不諱，
    經核與證人即被害人乙○○於警詢中證述之被害情節相符（
    臺灣臺北地方法院檢察署99年度偵字第360 號卷第15頁），
    並有聯邦商業銀行新莊分行98年10月1 日（98）聯新莊字第
    0299號函暨被告帳戶開戶基本資料、存款交易明細表各1 份
    、臺灣中小企業銀行匯款申請書（匯款人證明聯）、臺灣臺
    北地方法院檢察署政務科文件、偵查卷宗、個人資料外洩授
    權止付申請書各1 份在卷可佐（臺灣臺北地方法院檢察署99
    年度偵字第360 號卷第22-26 頁、第38-41 頁），堪信為真
    實。惟被告辯稱：伊是接到詐欺集團成員打電話恐嚇如果不
    配合的話，會對伊家人不利，因伊之前向地下錢莊借錢，曾
    遭到刑求，恐懼記憶甚深，沒有辦法才配合領款，伊不是自
    願領款，和詐欺集團成員沒有詐欺取財之犯意聯絡云云。然
    查，詐欺集團成員「阿昌」係以電話告知可以15萬元贖回其
    聯邦銀行帳戶資料，否則應配合前往銀行領款，並恐嚇將對
    其家人不利，此據被告於警詢及偵查中陳述明確（臺灣臺北
    地方法院檢察署99年度偵字第360 號卷第13頁、臺灣板橋地
    方法院檢察署99年度偵字第7771號卷第6 頁），則該詐欺集
    團成員之恐嚇言語，固可能致被告心生畏懼，然並未完全壓
    制被告意思決定之自由，且經被告自行決定不以15萬元贖回
    帳戶資料，而配合該詐欺集團成員前往領款，況查，被告前
    於97年7 月間向地下錢莊借款，嗣因受地下錢莊成員恐嚇及
    暴力催討債務，遂向警方報警，經警於97年7 月24日查獲地
    下錢莊成員陳重良、蔡尚穎、黃家冠等情，為被告於警詢、
    偵查中供述明白（臺灣臺北地方法院檢察署99年度偵字第36
    0 號卷第9 頁、臺灣板橋地方法院檢察署99年度偵字第7771
    號卷第5-6 頁），並有本院97年度易字第3116號、第3730號
    判決2 份在卷可參（臺灣板橋地方法院檢察署99年度偵字第
    7771號卷第13-20 頁），顯見被告知悉受有不法人士恐嚇時
    ，唯有報警處理方能保護自身權益，然被告於98年8 月17日
    接獲詐欺集團成員「阿昌」之電話後，受其恐嚇，且知悉該
    詐欺集團有詐欺取財犯行後，不僅未報警處理或辦理掛失止
    付，以維自身及被害人之權益，反於同年月20日配合前往領
    款，且待被害人於98年8 月21日前往警局報案後，經相關單
    位凍結被告之聯邦銀行帳戶，被告始於98年9 月21日前往警
    局報案，此有被告及被害人之警詢筆錄各1 份在卷可參（臺
    灣臺北地方法院檢察署99年度偵字第360 號卷第12-15 頁）
    ，則被告接獲詐欺集團成員之電話恐嚇時，仍有意思決定之
    自由，而配合前往領款，且始終未採取保護被害人之行動，
    足認被告於前往領款時，確與該詐欺集團成員有共同詐欺取
    財之犯意聯絡，被告前揭辯詞，尚難採信。本案事證明確，
    被告犯行堪以認定，應予依法論科。
三、核被告所為，係犯刑法第339 條第1 項之詐欺取財罪。被告
    與姓名年籍不詳綽號「阿昌」等詐欺集團成員（均為成年人
    ）間就上開犯行，有犯意聯絡及行為分擔，為共同正犯。原
    審依刑事訴訟法第449 條第1 項前段、第3 項、第454 條第
    2 項，刑法第28條、第339 條第1 項、第41條第1 項前段，
    刑法施行法第1 條之1 規定論處，其認事用法自無違誤。另
    按關於刑之量定，係實體法上賦予法院得為自由裁量之事項
    ，倘其未逾越法律所規定之範圍，或有濫用權限之情事，即
    不得任意指為違法。經查，原審爰審酌被告之前案紀錄，素
    行尚可，此有臺灣高等法院被告前案紀錄表1 份在卷可稽，
    其學歷為專科畢業，具有相當之智識程度，明知所有之帳戶
    已遭詐欺集團用以作為詐騙所得匯入之用，不思向警求助或
    申報掛失，仍配合詐騙集團成員指示，臨櫃提領款項，不惟
    造成被害人重大損害，亦增加被害人尋求救濟之困難，並使
    犯罪之訴追趨於複雜，影響社會正常交易安全甚鉅，然審酌
    其帳戶係於出於地下錢莊之脅迫而提供，又出面提領款項係
    因擔憂其他詐騙集團成員對其家屬不利之動機，於警詢及偵
    查程序中對其犯行坦承不諱，犯後態度尚佳等一切情狀，量
    處被告有期徒刑6 月，如易科罰金，以新臺幣1,000 元折算
    1 日，已斟酌所有情狀而為量刑，並無失出或失入，應予維
    持。從而，被告以原審量刑過重及前開事由，提起上訴，另
    上訴人臺灣板橋地方法院檢察署檢察官以原審量刑過輕為由
    ，提起上訴，均為無理由，應予駁回。
據上論斷，依刑事訴訟法第455 條之1 第1 項、第3 項、第368
條，判決如主文。
本案經檢察官林常智到庭執行職務。
中    華    民    國    99    年    7     月    30    日
                    刑事第二十一庭 審判長法  官  陳信旗
                                         法  官  許映鈞
                                         法  官  俞秀美
以上正本與原本無異。
不得上訴。
                                         書記官  謝怡貞
中    華    民    國    99    年    7     月    30    日
附錄本案論罪科刑之法條：
中華民國刑法第339條
意圖為自己或第三人不法之所有，以詐術使人將本人或第三人之
物交付者，處 5 年以下有期徒刑、拘役或科或併科 1 千元以下
罰金。
以前項方法得財產上不法之利益或使第三人得之者，亦同。
前二項之未遂犯罰之。

司法院資訊處製作；財團法人民間司法改革基金會備份。
